【裁判字號】    98,台上,4632
【裁判日期】    980813
【裁判案由】    違反期貨交易法等罪
【裁判全文】
最高法院刑事判決            九十八年度台上字第四六三二號
上  訴  人  甲○○
            乙○○
上列上訴人等因違反期貨交易法等罪案件，不服台灣高等法院台
中分院中華民國九十五年五月三十日第二審判決（九十五年度金
上訴第六一九號，起訴案號：台灣台中地方法院檢察署九十四年
度偵字第三四三三號），提起上訴，本院判決如下：
    主  文
上訴駁回。
    理  由
一、常業詐欺部分：
按刑事訴訟法第三百七十七條規定，上訴於第三審法院，非以判
決違背法令為理由，不得為之。是提起第三審上訴，應以原判決
違背法令為理由，係屬法定要件。如果上訴理由書狀並未依據卷
內訴訟資料，具體指摘原判決不適用何種法則或如何適用不當，
或所指摘原判決違法情事，顯與法律規定得為第三審上訴理由之
違法情形，不相適合時，均應認其上訴為違背法律上之程式，予
以駁回。本件原判決認上訴人甲○○、乙○○有第一審判決事實
欄所載之犯行，除引用第一審判決書記載之證據及理由外，並就
上訴人等否認常業詐欺犯行，甲○○辯稱：利得國際金融顧問有
限公司（下稱利得公司）是合法公司，伊無權去查公司負責人的
背景，至於告訴人丙○○等一起投資奧斯塔基金，但伊有匯款給
陳國星、丙○○等人，如屬詐騙集團不可能將錢匯回陳國星等人
，亦不可能將告訴人投資的資金轉入帳戶中云云；乙○○辯稱：
伊並非利得公司實際負責人，我未支付員工薪水，亦未接觸被害
人，只負責公司之行政及文書工作，不認識徐文俊，負責人徐益
彬是賴金蕉在上班時介紹認識的，公司將投資資料交付伊打字，
我再交予王詩瑩處理，不可能構成常業詐欺云云。係飾卸之詞，
不足採，於理由內予以指駁、說明甚詳。因認上訴人等犯行事證
明確，乃維持第一審論處上訴人等共同以意圖為自己不法之所有
，以詐術使人將本人之物交付為常業罪刑之判決，駁回上訴人等
在第二審之上訴。已詳敘所憑之證據與認定之理由，所為論敘，
俱有卷存之證據資料可按，從形式上觀察，並無判決違背法令之
情形存在。乙○○上訴意旨略以：上訴人不知利得公司買下奧斯
塔公司及未發行奧斯塔基金，其僅負責行政管理工作，原判決僅
因上訴人於公司設立登記前已在公司上班，負責招募員工，推論
上訴人得知利得公司買下奧斯塔公司及未發行奧斯塔基金等情，
違背論理法則。被害人陳國星係因洪佩芬於民國九十三年三月初
遊說購買上述基金，金錢流向皆與甲○○、陳俊蓉有關，上訴人
從未參與，雖奧斯塔基金九十三年四月五日改由上訴人幫員工上
課，部分係先由陳俊蓉幫員工上課，或奧斯塔基金資料之繕打、
英文圖章刻印、對帳單交寄等係董事長特助賴金蕉交給上訴人後
，轉交王詩瑩處理，不足認定上訴人與甲○○、陳俊蓉等人，具
有常業詐欺之故意及犯意聯絡，充其量僅能作為「行為分擔」。
又證人洪佩芬係九十三年一月底到職，其謊稱任職期間大約係四
月到九月與事實不符，原審未進一步查明；利得公司薪資由賴金
蕉負責發放，上訴人皆承賴金蕉之命轉交員工辦理相關事務，原
審漏未認定賴金蕉參與本件犯行，有判決理由不備之違法云云。
甲○○上訴理由略以：原判決以上訴人等與陳俊蓉具有姻親關係
，且賴金蕉、二名不詳姓名之成年男子均未出庭釐清事實，即認
定上訴人參與犯罪，有證據上理由矛盾之違法；上訴人請求調查
利得公司使用之房屋所有權人，係因賴金蕉曾告知此房屋為二名
股東之朋友所有，且公司於九十二年底成立，上訴人於九十三年
四月二十三日到職後僅任職一個半月，隨後同年六月一日即入監
服刑。為釐清上訴人確不知情，且將該二名不知名股東之正犯繩
之以法，原審不予傳喚，有調查職責未盡之違法；告訴人等於九
十三年經上訴人引介購買奧斯塔基金，其資金皆匯款入基金公司
帳戶，告訴人陳國星部分已領回本金，丙○○於九十三年六月四
日及同年八月四日，由基金公司將獲利二千一百九十五美元及六
千零九十四美元匯入其帳戶，益徵係屬投資性質，且上訴人於九
十三年五月間匯約五萬元美金給丙○○，上訴人未及時將基金贖
回，非上訴人所能料知，無詐騙故意；上訴人願負道義責任與告
訴人和解，因能力不足，僅能以十年為期償還告訴人，原審認定
上訴人「欠缺悔意」顯非屬實云云。按證據之取捨與證據之證明
力如何，均屬事實審法院得自由裁量、判斷之職權；苟其此項裁
量、判斷，並不悖乎通常一般之人日常生活經驗之定則或論理法
則，又於判決內論其何以作此判斷之心證理由者，即不得任意
指摘其為違法，而據為提起第三審上訴之合法理由。查原判決引
用第一審判決，依憑證人陳國星、丙○○、徐文俊、王詩瑩、洪
佩芬之證言，中國信託商業銀行香港分行匯款指示、奧斯塔貨幣
套利避險方案、奧斯塔基金對帳單含信封、管理外幣交易帳戶協
議書二份、中央銀行外匯局九十三年十二月八日台央外捌字第０
九三００五五０五三號函檢附之匯款明細資料、葉素伶出具之函
文二份等證據資料，認定上訴人等確有共同以投資奧斯塔基金為
詐術，詐騙陳國星、丙○○與吳昌翰款項，並賴以維生之常業詐
欺犯行。復於原判決說明上訴人甲○○、乙○○二人雖非參與每
一階段犯行，係在犯意聯絡範圍內，仍應共同負責；彼等事後否
認常業詐欺犯行，且未賠償被害人損害，欠缺悔悟表現。並就乙
○○所辯只是負責行政與文書工作，公司投資資料打字係交給王
詩瑩，沒有接觸客戶、以及甲○○辯稱係奧司塔基金係正常投資
，且有匯款給陳國星、丙○○云云，說明本於調查所得心證，分
別定其取捨而為事實判斷之理由。所為論斷，核無違背客觀存在
之經驗法則與論理法則。按刑事訴訟法第三百七十九條第十款所
稱依法應於審判期日調查之證據，係指與待證事實有重要關係，
在客觀上認為應行調查者而言。又共同實行犯罪行為之人，在合
同意思範圍以內，各自分擔犯罪行為之一部，相互利用他人之行
為，以達其犯罪之目的者，即應對於全部所發生之結果，共同負
責。上訴人等與陳俊蓉間就上開犯行具有犯意聯絡、行為分擔，
為原判決確認之事實。至「二名不知名股東」、「賴金蕉」係何
人？參與犯罪之內容為何？均不影響上訴人等應負之正犯責任；
原審未進一步查明並予以傳喚，亦與應於審判期日調查之證據而
未予調查之違法情形，核不相當。其餘上訴意旨，對於原審採證
認事職權之適法行使，及判決內已明白論斷之事項暨無關犯罪事
實之枝節問題，憑己見砌詞指摘，並為單純事實上之爭執，均與
法律規定得為第三審上訴理由之違法情形，不相適合，其上訴為
違背法律上之程式，應予駁回。
二、違反期貨交易法部分：
上訴得對於判決之一部為之；未聲明為一部者，視為全部上訴，
刑事訴訟法第三百四十八條第一項定有明文。又第三審上訴書狀
，應敘述上訴之理由，其未敘述者，得於提起上訴後十日內補提
理由書於原審法院，已逾上述期間，而於第三審法院未判決前仍
未提出上訴理由書狀者，第三審法院應以判決駁回之，亦為刑事
訴訟法第三百八十二條第一項、第三百九十五條後段所明定。本
件上訴人甲○○、乙○○不服原審判決，分別於九十五年六月十
六日、同年月十四日提起上訴，並未聲明為一部上訴，自應視為
全部上訴。又彼等上訴時未敘述理由，雖於同年月十九日、二十
三日、二十六日、二十八日及同年七月五日提出上訴理由書狀及
答辯狀，然所敘述者，皆屬共同常業詐欺之上訴理由，對違反期
貨交易法，經原審維持第一審論以共同未經許可，擅自經營期貨
經理事業、期貨顧問事業罪刑部分，則無隻字片語敘及，迄今逾
期已久，於本院判決前仍未補提理由書狀，其此部分之上訴自非
合法，應予駁回。
據上論結，應依刑事訴訟法第三百九十五條，判決如主文。
中    華    民    國  九十八  年    八    月   十三   日
                      最高法院刑事第十一庭
                          審判長法官  石  木  欽
                                法官  洪  佳  濱
                                法官  韓  金  秀
                                法官  呂  丹  玉
                                法官  段  景  榕
      本件正本證明與原本無異
                                      書  記  官
中    華    民    國  九十八  年    八    月   二十   日
                                                      K


司法院資訊處製作；財團法人民間司法改革基金會備份。
